臺灣士林地方法院民事判決　九十一年度簡上字第一三八號
　　上　訴　人　乙○○
　　被　上訴人　甲○○
右當事人間請求清償債務事件，上訴人對於中華民國九十一年七月十二日本院士林簡
易庭九十年度士簡字第八二七號第一審判決提起上訴，本院判決如左：
    主  文
上訴駁回。
第二審訴訟費用由上訴人負擔。
    事實及理由
一、本件被上訴人主張：訴外人陳素蓮係被上訴人之債務人，上訴人於民國八十九年
    九月二十日出具保證書向被上訴人承諾如陳素蓮至九十年元月底、二月初尚未清
    償被上訴人之債務，上訴人願意全數代為還清；嗣被上訴人與陳素蓮於八十九年
    九月二十五日書立和解書，約定分期清償事宜，並由上訴人擔任保證人，然陳素
    蓮至今仍積欠九十年元月八日第五期六萬元、九十年元月八日第六期十三萬元之
    債務未清償，經被上訴人對陳素蓮之財產強制執行結果，亦未受償分文。爰依保
    證契約之法律關係，訴請上訴人給付十九萬元及法定遲延利息。上訴人雖抗辯：
    其保證責任係以被上訴人撤回對陳素蓮之刑事告訴為停止條件，且第五期分期款
    六萬元已於九十年元月八日按期交付受被上訴人委託追索債務之任我行有限公司
    （以下簡稱：任我行公司）人員收取，應生清償之效果；且陳素蓮亦通知清償所
    餘十三萬元，係被上訴人拒絕受領云云；惟本件保證並未附有停止條件；且任我
　　行公司雖受被上訴人委託向陳素蓮追討本件債務，然兩造三方已約明清償債務時
　　，須會同任我行公司將金錢交予被上訴人本人受領，任我行公司人員僅為見證而
　　已，並非受領權人；且任我行公司於收取前開六萬元之後，迄未交付予上訴人取
　　得，自未能生清償之效力。至於在此之前，上訴人及陳素蓮雖曾於八十九年十月
　　二十日擅自將該期分期款六萬元交付予任我行公司人員，被上訴人已即時向任我
　　行公司及上訴人、陳素蓮表示異議及反對之意，是以八十九年十一月、十二月二
　　期款均由被上訴人直接受領。上訴人既未依約清償第五期款六萬元，則被上訴人
　　自得拒絕受領該十三萬元之一部清償。從而，上訴人上訴自無理由等語，並聲明
　　：上訴駁回。
二、上訴人則以：按保證債務為於他人不履行債務時，代履行責任之從債務，該他人
    仍為主債務人，故除有民法第七百四十六條所列各款情形之一者外，保證人於債
    權人未就主債務人之財產強制執行而無效果前，對於債權人得拒絕清償，此有最
    高法院二十二年上字第四二六號判例可資參照。另當事人主張有利於己之事實者
    ，就其事實有舉證之責任，此於民事訴訟法第二百七十七條亦有明文。經查：上
    訴人於八十九年九月二十日固曾對被上訴人與陳素蓮間之債權債務計十九萬元立
    書保證，惟係以被上訴人撤回陳素蓮之刑事告訴為條件；且依據民法第七百三十
    九條之規定，上訴人係一般保證，於被上訴人未就主債務人陳素蓮之財產強制執
    行無效果前，上訴人自得拒絕清償。另按債務人依債務本旨，向債權人以外有受
    領權之第三人為清償，並經其受領者，依民法第三百零九條第一項，使債之關係
    趨於消滅，有最高法院四十八年台上字第一九０號判例可資參酌。查被上訴人與
    訴外人陳素蓮於八十九年九月二十五日簽訂和解書時，於和解書載明「上開遠期
    本票，如有一期遲延給付未兌現，任我行有限公司負責追討不得違約」、「甲方
    和解後，保證不會找陳素蓮或維雅幼兒園，但是有任一張本票未兌現，甲方甲○
    ○或任我行有限公司隨時可向維雅幼兒園陳素蓮追索價款，並為抗議行為」等語
    ，顯見任我行公司確為本件債權有受領權之第三人；況八十九年十月二十日及九
    十年元月八日之二期款項，均由任我行公司員工受領債權後簽立收據，被上訴人
    均無異議，足見任我行公司確為本件債權有受領權之第三人。而主債務人陳素蓮
    已於九十年元月八日將第五期分期款六萬元給付予任我行公司之人員受領，則該
    六萬元之債之關係已消滅，上訴人復通知被上訴人收受其餘十三萬元，卻遭拒絕
    ；則被上訴人尚起訴請求上訴人給付十九萬元及法定遲延利息，實無理由。原審
    不查，遽認任我行公司非本件債權受領權人，並認上訴人及主債務人陳素蓮給付
    予任我行公司之第五期分期款六萬元未生清償之效力，因而被上訴人自得拒絕上
    訴人及陳素蓮為一部清償，因而判決上訴人應給付被上訴人十九萬元及法定遲延
    利息，認事用法實有違誤云云，並聲明：（一）原判決不利上訴人之部分廢棄。
    （二）前開廢棄部分被上訴人在第一審之訴及其假執行之聲請均駁回。
三、經查：被上訴人與訴外人陳素蓮確因債務糾紛，於八十九年九月二十五日簽立和
    解書，約定由陳素蓮自八十九年九月二十日起至九十年二月八日止分六期償還積
    欠被上訴人之債務，上訴人則簽具保證書向被上訴人保證願對陳素蓮於九十年元
    月底、二月初尚積欠未還之全部債務負代為清償之責等情，已為兩造所不爭執，
    並有和解書、保證書（均影本）等件在卷可稽，應與事實相符。次查：被上訴人
    主張：訴外人陳素蓮尚有約定應於九十年元月八日及九十年二月八日給付之六萬
    元及十三萬元迄未清償，自得依保證之法律關係請求上訴人給付十九萬元及法定
    遲延利息等語，雖為上訴人所否認；惟上訴人抗辯：伊對陳素蓮積欠被上訴人之
    前開十九萬元債務之保證責任，係以被上訴人撤回對陳素蓮之刑事告訴為條件云
    云，已為被上訴人所否認，上訴人對此既未能舉證以實其說，是縱被上訴人並未
    撤回對訴外人陳素蓮之刑事告訴，應與上訴人所應負之本件十九萬元債務之保證
    責任，並無關聯。又被上訴人確已持本院八十八年度票字第四五三三號民事裁定
    向本院聲請對主債務人陳素蓮之財產為強制執行而無結果，經本院製發債權憑證
    交被上訴人收執等情，有被上訴人所提出之本院九十一年五月七日士院儀執實七
    ０七五字第一五七二五號債憑證影本乙紙在卷為憑，並為上訴人所不爭執（見本
    院九十一年十月二十二日言詞辯論筆錄）；則上訴人抗辯：被上訴人尚未對主債
    務人之財產強制執行而無效果前，不得對保證人身分之上訴人求償云云，亦乏所
    據。
四、再查：訴外人陳素蓮原約定給付之九十年元月八日第五期款六萬元，已於九十年
    元月八日由任我行公司員工谷陽簽領等情，固為兩造所不爭執，並有上訴人所提
    出之收據影本乙紙存卷為證；惟該款並未由任我行公司交由被上訴人受領乙節，
    亦經證人即任我行公司員工張世芳在原審結證屬實（見原審九十年九月二十六日
    言詞辯論筆錄）；是該部分債務自未能依民法第三百十條第三款之規定發生清償
    之效力。另上訴人所抗辯：被上訴人與訴外人陳素蓮為和解時，已於和解書中載
    明由任我行公司負責追索，應認任我行公司為受領權人云云，固據其提出載有「
    任我行有限公司負責追討」、「甲○○或任我行有限公司隨時可向維雅幼兒園、
    陳素蓮追索債款並抗議行為」字句之和解書為憑；惟所謂「追索」、「追討」，
    是否即包括受領金錢之權限在內，實有疑義；且被上訴人依據卷附由其於八十九
    年九月二十五日簽認載有「所剩新台幣三十七萬債款於償還時需乙○○轉交現金
    於債權人，及任我行公司見證」之字據主張：已與上訴人及陳素蓮約明分期款係
    由上訴人交被上訴人受領，任我行公司僅為見證等語，復為上訴人自認屬實（見
    本院九十一年九月九日準備程序筆錄）；足見兩造及訴外人陳素蓮已明確約定受
　　領權人唯被上訴人一人無誤；此亦核與卷附被上訴人與任我行公司於八十九年七
　　月二十二日所簽訂之約定書所載「債務人陳素蓮還錢時，甲方（即任我行有限公
　　司）應會同乙方（即被上訴人）由乙方收受款項」之約定條款悉相符合。是證人
　　張世芳於原審證述：當時約定陳素蓮將錢交到任我行有限公司，再由我們公司交
　　給甲○○云云（見原審九十年九月二十六日言詞辯論筆錄），顯非實在。至於上
　　訴人所抗辯：曾將八十九年十月二十日分期款交由任我行公司員工收領、轉交，
　　被上訴人並無異議，因而認為任我行公司為有受領權人，則於上訴人將九十年元
　　月八日之分期款六萬元交予任我行公司員工收受時，應已生清償之效力云云，審
　　其意應為表見代理之主張。而按：所謂表見代理，依民法第一百六十九條規定，
　　係指由自己之行為表示以代理權授與他人，或知他人表示為其代理人而不為反對
　　之表示者，對於第三人應負授權人之責任而言。而所謂由自己之行為表示以代理
　　權授與他人者，必須本人有表見之事實，足使第三人信該他人有代理權之情形存
　　在，且須第三人基此表見之事實，主張本人應負授權人之責任（最高法院六十年
　　台上字第二一三○號判例參照）；又所謂知他人表示為其代理人而不為反對之表
　　示者，須以本人實際知其事實為前提，主張本人知此事實者，應負舉證之責（最
　　高法院六十八年台上字第一○八一號判例參照）。查本件被上訴人對上訴人抗辯
　　之上情俱已否認，並主張：於上訴人及陳素蓮擅自將分期款交付任我行公司後，
　　已即時表示異議，是以八十九年十一、十二月款項均由伊本人親收等語（見本院
　　九十一年九月九日準備程序筆錄、九十一年十月二十二日言詞辯論筆錄），即已
　　否認其有表見之事實，亦否認其知他人表示為其代理人而不為反對之表示，足使
　　第三人信該他人有代理權之情形；上訴人對此復未能舉證以實其說；則其抗辯：
　　九十年元月八日分期款六萬元已因任我行公司受領而生清償之效果云云，洵無足
　　採。則上訴人及訴外人陳素蓮積欠被上訴人之債務總額應為十九萬元。是縱上訴
　　人或陳素蓮同意清償其中十三萬元，然其依民法第三百十八條第一項前段之規定
　　，並無為一部清償之權利，被上訴人自得拒絕受領；縱已提存，亦不生清償之效
　　力。
五、從而，被上訴人依保證契約之法律關係，於請求上訴人給付被上訴人十九萬元，
    及其中六萬元自清償期限屆至之翌日即九十年元月九日起、其中十三萬元自清償
    期限屆至翌日即九十年二月九日起，均至清償日止，按年息百分之五計算之遲延
    利息之範圍內，為有理由，應予准許。原審判命上訴人為上開給付，並依聲請命
    供擔保准予宣告假執行，並無違誤。上訴意旨指摘原判決不當，求予廢棄改判，
    為無理由，應予駁回其上訴。
六、因本案事證已臻明確，兩造其餘主張陳述及所提之證據，均毋庸再予審酌，附此
    敘明。
七、據上論結，本件上訴為無理由，依民事訴訟法第四百三十六條之一第三項、第四
    百四十九條第一項、第七十八條，判決如主文。
中　　　華　　　民　　　國　　九十一　　年　　 十一 　　月　　　五　　　日
                            臺灣士林地方法院民事第二庭
~B審判長法官　李玉卿
~B法　　　官　周明鴻
~B法　　　官　李瑜娟
右為正本係照原本作成。
中　　　華　　　民　　　國　　九十一　　年　　 十一 　　月　　十一　　　日
~B法院書記官　夏珍珍
